【裁判字號】    95,台上,4225
【裁判日期】    950803
【裁判案由】    違反毒品危害防制條例
【裁判全文】
最高法院刑事判決            九十五年度台上字第四二二五號
    上  訴  人  甲○○
                        弄7號（另案在台灣台北監獄執行中
                        ）
    選任辯護人  吳俊昇律師
上列上訴人因違反毒品危害防制條例案件，不服台灣高等法院中
華民國九十五年四月七日第二審更審判決（九十四年度上重更(一)
字第五九號，起訴案號：台灣士林地方法院檢察署九十一年度偵
字第七三四○號），提起上訴，本院判決如下：
    主  文
原判決撤銷，發回台灣高等法院。
    理  由
本件原判決認定：上訴人甲○○前於民國八十三年四月間，因煙
毒案件，經台灣台北地方法院判處有期徒刑三年二月確定，又於
八十五年二月間，因違反麻醉藥品管理條例，經同法院判處有期
徒刑六月確定，合併定其應執行刑後（依卷內資料係接續執行，
執行至八十六年八月二日假釋出獄），於八十八年九月十六日假
釋（縮刑）期滿，以已執行論。又意圖營利，基於販賣第一級毒
品海洛因之概括犯意，於九十一年五月間及九十一年六月二十五
日先後二次，在南投縣草屯鎮蔡獻瑞住處，經蔡獻瑞之聯絡（蔡
獻瑞部分未據起訴），以每半塊（重約四兩六錢半）新台幣（下
同）三十八萬元、四十五萬元之價格，向綽號「明哥」者販入第
一級毒品海洛因磚各半塊。上訴人於販入後，以一比二或一比二
‧五之比例摻入葡萄糖粉末，將海洛因稀釋，再以壓模機將之壓
製成塊狀，放入冰箱藏放。旋於：(1)九十一年五月底，在台北市
士林區○○路○段三四一巷旁之工寮內，以十五萬元之價格販賣
海洛因磚一塊予何坤林。(2)於同年六月初，在台北市○○區○○
路十九號四樓，以十萬元之價格販賣海洛因磚一塊（約一兩半）
予何坤林。(3)於同年六月下旬，在台北市○○區○○路二段三四
一巷旁之工寮內，以十萬元之價格販賣海洛因磚一塊（約一兩多
）予何坤林。(4)於九十一年七月六日下午，在台北縣永和市○○
街九十五巷四弄七號住處，以二十萬元之價格販賣海洛因磚一塊
（約二兩）予何坤林（當日先給付十萬元，尾款十萬元連同另購
買安非他命之十萬元，於翌日付清；上訴人另行販賣安非他命部
分，已判刑確定）。嗣何坤林於九十一年七月十日下午四時許，
在台北市○○區○○路三段二四一巷旁之工寮內經警查獲，扣得
第一級毒品海洛因（毛重九‧八一公克），並供出毒品來自上訴
人（何坤林部分另案處理）。警方經由台灣士林地方法院檢察署
檢察官指揮，於同日晚上帶同何坤林前往台北縣永和市○○街九
十五巷四弄七號上訴人住處，由何坤林向上訴人佯稱欲再購買海
洛因，上訴人基於同前販賣海洛因之概括犯意，著手與何坤林洽
談買賣海洛因時，警員乃表明身分並實施緊急搜索，當場查獲海
洛因十四包（合計淨重二五七‧五九公克，純度45.09%，純質淨
重一一六‧一五公克）及壓模機、電子秤各一台、分裝袋二○六
○個、現金二八○萬元（其中五十五萬元為販賣海洛因所得）等
情。因而撤銷第一審關於販賣第一級毒品部分之判決，改判仍論
處上訴人連續販賣第一級毒品（累犯，處無期徒刑，褫奪公權終
身，併科罰金新台幣六○萬元）罪刑，固非無見。
惟查：(一)、九十二年二月六日增訂公布之刑事訴訟法施行法第七
條之三規定：「中華民國九十二年一月十四日修正通過之刑事訴
訟法施行前，已繫屬於各級法院之案件，其以後之訴訟程序，應
依修正刑事訴訟法終結之。但修正刑事訴訟法施行前已依法定程
序進行之訴訟程序，其效力不受影響」。係以程序從新為原則，
故修正刑事訴訟法施行前，已繫屬於各級法院之案件，於新法施
行後，應依修正後之程序終結之，僅修正刑事訴訟法施行前已依
法踐行之訴訟程序（包含相關證據法則之適用），基於法的安定
性，其效力不受影響而已。從而依修正後規定應踐行之訴訟程序
，例如被告對證人之對質、詰問權等事項，均應依修正後之程序
為之，並就修正刑事訴訟法施行前及施行後所合法取得，均具有
證據能力之證據資料，本於合理之心證以定其取捨，並非謂修正
刑事訴訟法施行前已依法定程序取得證人之供述證據者，即得依
刑事訴訟法施行法第七條之三但書規定，剝奪被告依修正後程序
對證人之反對詰問權。原判決認定，上訴人已先後四次，分別以
十五萬元、十萬元、十萬元、二十萬元之價格，連續將海洛因販
賣予何坤林既遂，係以何坤林於警詢時及檢察官偵查中之供述，
為主要論據（見原判決第八頁第二十四列至第九頁第十三列）。
惟上訴人始終否認上情，並於原審請求傳喚何坤林到庭詰問。原
判決以：上訴人雖請求傳訊何坤林，但何坤林已證述明確，認為
無再予傳訊之必要，而駁回上訴人之聲請（見原判決第十三頁第
十五列至第二十一列）。然而，何坤林於警詢時及檢察官偵查中
不利於上訴人之供述，均在修正刑事訴訟法施行之前，迄原審審
理時，修正刑事訴訟法已經施行，依刑事訴訟法施行法第七條之
三規定，關於被告對證人反對詰問權之行使，應依修正後之規定
。此觀司法院釋字第五八二號解釋，亦認：「為確保被告對證人
之詰問權，證人於審判中，應依法定程序，到場具結陳述，並接
受被告之詰問，其陳述始得作為認定被告犯罪事實之判斷依據」
自明。至於修正後刑事訴訟法第一百九十六條雖規定：「證人已
由法官合法訊問，且於訊問時予當事人詰問之機會，其陳述明確
別無訊問之必要者，不得再行傳喚」，係指該證人於法官訊問時
，已經給予被告「詰問之機會」者而言。本件是否已經給予上訴
人對於證人何坤林詰問之機會，以保障其反對詰問權之行使？原
判決未予說明，即逕以何坤林已證述明確，認為無再予傳訊之必
要云云，自難昭折服。(二)、毒品危害防制條例所規定之販賣毒品
罪，祇要以營利為目的，無論販入或賣出，均屬販賣之行為。本
件關於上訴人意圖販賣而販入海洛因部分，依起訴書記載之事實
，僅就上訴人以四十五萬元之價格，販入半塊（約四兩六錢半）
海洛因磚部分，提起公訴。原審經審理結果，認定上訴人係於九
十一年五月間及九十一年六月二十五日，先後二次分別以每半塊
（重約四兩六錢半）三十八萬元、四十五萬元之價格，向綽號「
明哥」者販入第一級毒品海洛因磚各半塊。但關於上訴人意圖營
利，以三十八萬元之價格，販入半塊海洛因磚部分（即起訴書未
記載之部分），依據何法律規定，得一併加以裁判，則未予說明
，亦有理由不備之違誤。(三)、證據雖已調查而其內容尚未明瞭者
，即與未經調查無異，如遽行判決，仍屬應於審判期日調查之證
據而未予調查。關於販賣第一級毒品未遂部分，原判決事實雖記
載：何坤林於九十一年七月十日下午四時許，在台北市○○區○
○路三段二四一巷旁之工寮內，經警查獲第一級毒品海洛因（毛
重九‧八一公克），並供出毒品來自上訴人。嗣警方經由檢察官
之指揮，於同日晚上帶同何坤林前往台北縣永和市○○街九十五
巷四弄七號上訴人住處，由何坤林向上訴人佯稱欲再購買海洛因
，上訴人基於同前販賣海洛因之概括犯意，「著手」與何坤林「
洽談」買賣海洛因時，警員乃表明身分並實施緊急搜索，當場查
獲海洛因十四包。惟上訴人已否認與何坤林「洽談」買賣海洛因
情事，到場查獲之警員魏敏雄於審判中亦證述：「進去之後何坤
林跟被告在桌子那邊，我在旁邊警戒，被告就拿出一包『安非他
命』（要請何坤林吸食），我們就表明身分，控制現場，通知外
面的警察進來」。檢察官隨即詰問魏敏雄：「你跟何坤林及王景
祥（另一名到場查獲之警員）三人，有無說要跟被告買毒品？」
，據答稱：「沒有」（見第一審卷第一宗第一二五頁）。以上供
述如果無訛，則上訴人係拿出「安非他命」要請何坤林吸食（上
訴人販賣安非他命部分已判刑確定），並非拿出海洛因；又依卷
內資料，佯裝為何坤林表弟之二名警察及何坤林，復均「沒有」
向上訴人表示要購買毒品，而警方係於上訴人取出安非他命要請
客時，立即表明身分予以逮捕。於此情形，上訴人是否確已「著
手」與何坤林「洽談」買賣「海洛因」事宜？即非無疑。究竟實
情如何，與上訴人之利益有重大關係，基於公平正義之維護，即
有究明之必要。乃原審未予徹查明白，並說明上訴人已經「著手
」與何坤林「洽談」買賣「海洛因」所憑之證據，即遽行判決，
亦嫌速斷。以上或為上訴意旨指摘所及，或為本院得依職權調查
之事項，應認原判決仍有撤銷發回更審之原因。又(1)刑法已刪除
連續犯之規定，案經發回，併應注意及之。(2)上訴人之前科資料
，係接續執行，非定其應執行刑，併此指明。(3)原判決所載之「
工寮」，究係在台北市○○區○○路「二段三四一巷旁」或「三
段二四一巷旁」？前後記載不一（見原判決第二頁第七列至第八
列、第十八列至第十九列），究竟何者為正確，應併予查明。
據上論結，應依刑事訴訟法第三百九十七條、第四百零一條，判
決如主文。
中    華    民    國  九十五  年    八    月    三    日
                      最高法院刑事第十一庭
                          審判長法官  謝  俊  雄
                                法官  陳  世  雄
                                法官  魏  新  和
                                法官  吳  信  銘
                                法官  徐  文  亮
      本件正本證明與原本無異
                                      書  記  官
中    華    民    國  九十五  年    八    月    八    日
                                                      J


司法院資訊處製作；財團法人民間司法改革基金會備份。
